【裁判字號】    89,訴,1815
【裁判日期】    901004
【裁判案由】    兒童及少年性交易防制條例
【裁判全文】
臺北高等行政法院判決                            八十九年度訴字第一八一五號
                              .
    原      告  自立晚報社股份有限公司
    代  表  人  甲○○
    被      告  台北市政府
    代  表  人  乙○○市長）.
    訴訟代理人  丙○○
                隋君卿
                丁○○
右當事人間因兒童及少年性交易防制條例事件，原告不服行政院新聞局中華民國八十
九年八月十五日八十九聞訴字第一二六六六號訴願決定，提起行政訴訟，本院判決如
左：
    主  文
原告之訴駁回。
訴訟費用由原告負擔。
    事  實
一事實概要：原告發行出版之「自立晚報」，於民國（下同）八十八年十二月三十日
  第十六版刊登「護膚可約點0000000000」廣告（下稱系爭廣告）一則
  ，經被告所屬警察局中山分局循線查獲系爭廣告為色情應召站所委刊後，函請被告
  研處刊登該廣告之媒體，被告審認結果，以原告違反兒童及少年性交易防制條例第
  三十三條第一項規定，以八十九年三月十四日府新一字第八九○○三一四六○七號
  處分書核處罰鍰新台幣（下同）五萬元，原告不服，提起訴願，經行政院新聞局以
  八十九年八月十五日八十九聞訴字第一二六六六號訴願決定駁回，遂提起本件行政
  訴訟。
二兩造聲明：
  原告未於言詞辯論期日到場，依其起訴狀所載之聲明及主張如下。
  (一)原告聲明：訴願決定及原處分均撤銷。
  (二)被告聲明：駁回原告之訴。
三兩造之爭點：
  原告刊登之「護膚可約點0000000000」廣告有無「引誘、媒介、暗示
  或以他法使人為性交易」之訊息，是否應依兒童及少年性交易防制條例第三十三條
  第一項規定處罰？
  (一)原告主張之理由：
    1.有關原告出版發行之自立晚報於八十八年十二月三十日第十六版受委託刊登系
      爭廣告，依字面客觀判斷為護膚行業，無任何引誘、媒介、暗示或以他法使人
      為性交易之文字，亦絕非被告與訴願決定機關主觀推定之「不難窺知」，而妄
      加認定原告未加審視，實有行使行政裁量權過當之嫌。
    2.又被查獲之「行為人」係「成年人」，被告及訴願決定機關將兒童及少年性交
      易防制條例第三十三條第一項「足以」擴大解釋，有違法治原則。
  (二)被告主張之理由：
    1.按兒童及少年性交易防制條例第三十三條規定：「以廣告物、出版品、廣播、
      電視、電子訊號、電腦網路或其他媒體，散布、播送或刊登足以引誘、媒介、
      暗示或其他促使人為性交易之訊息者，由各目的事業主管機關處以新台幣五萬
      元以上六十萬元以下罰鍰。」，查上開條例既指出版品以廣告訊息引誘、媒介
      、暗示或以他法使他人為性交易之內容者，即符合目的主管機關處分要件，媒
      體一旦刊登即意思表示完成，新聞主管機關應據以處罰，合先敘明。
    2.前述條文之立法旨意，在防制兒童及少年為性交易對象，以杜絕色情氾濫，故
      對於以廣告之方式散布、播送或刊登足以引誘、媒介或其他促使人為性交易之
      訊息，其行為意思表示完成，即構成新聞主管機關處罰要件，刊登之媒體依法
      應受上開罰鍰額度之處分，無待廣告與實際性交易之因果發生。
    3.系爭廣告為警察機關查獲，證實為色情應召站招攬客戶及應徵應召女郎之廣告
      ，可見廣告詞句意思表達內容，必足為社會大眾所熟知之性交易語言，媒體刊
      載不無具有傳播引誘、媒介、暗示使人為性交易之效果。原告依法有事先審查
      委刊廣告內容之義務，而怠於查驗委刊人有無辦理商業登記，取得營利事業登
      記證等可辨識之證件，即予刊登於其出版品，縱無故意難謂無過失，自應負法
      律責任，原告所訴無引誘、媒介或暗示性交易之文詞，乃為欠缺查證之諉言，
      實不足取。
    5.原告訴稱被告及訴願決定機關將兒童及少年性交易防制條例第三十三條第一項
      之「足以」擴大解釋乙節，查「兒童及少年性交易防制條例」之立法意旨在防
      制兒童及少年從事性交易之發生，惟媒體傳播之效果無遠弗屆，系爭自立晚報
      之流傳對象非不可能及於兒童及少年，且或為助長兒童及少年從事性交易之管
      道，故本件已符合前揭條例第三十三條之處罰要件，自應加以處罰，原告所訴
      不足採取。
    6.又「兒童及少年性交易防制條例」第一條規定「為防制、消弭以兒童少年為性
      交易對象事件，特制定本條例。」。為圓此法意，必以全國國民共同配合以竟
      全功，前揭條例第三十三條之立法本於此，且前揭條例第三條所稱「主管機關
      」及「相關機關」，涵指全國公私立法人機關在各自崗位各司職能共負使命，
      怠於負擔者授權各目的事業主管機關應作必要的懲處，原告為新聞事業機構，
      應善盡條例第三條所稱相關單位之職份如有悖離職責，被告為法定新聞事業之
      地方主管機關，承該條例第三十三條之授權為必要之制約，處以法定限額內之
      罰鍰，認事用法均據該法執行，為維護社會公益，事理所當然。
    理  由
一原告經合法通知未於言詞辯論期日到場，核無行政訴訟法第二百十八條準用民事訴
  訟法第三百八十六條所列各款情形，同上準用民事訴訟法第三百八十五條第一項前
  段之規定，准被告聲請，由其一造辯論而為判決。
二按廣告物、出版品、廣播、電視、電子訊號、電腦網路或其他媒體，散布、播送或
  刊登足以引誘、媒介或其他促使人為性交易之訊息者，由各目的事業主管機關處以
  五萬元以上六十萬元以下罰鍰，八十八年六月二日修正公布之兒童及少年性交易防
  制條例第三十三條第一項定有明文。該條項規定之立法意旨，在於規範出版業者，
  於接受委刊廣告之際，應特別注意其內容，以防止不肖業者利用出版品或其他媒體
  刊登廣告，使人淪為性交易之對象，故立法授權凡以廣告方式，引誘、媒介、暗示
  或以他法使人為性交易時，新聞主管機關即應依法核處，不以性交易事實發生為必
  要。又廣告內容是否足以引誘、媒介、暗示或他法使人為性交易，不能單純以刊登
  文字之字義解釋為準據，而應以社會客觀觀念上是否足以達到上述目的為判斷。
三本件原告於八十八年十二月三十日在所發行出版之自立晚報第十六版刊登「護膚可
  約點0000000000」廣告一則，經台北市政府警察局中山分局於同日依
  該廣告循線查獲為色情應召站所委刊，用以對外聯絡招攬顧客為性交易，查獲應召
  女子謝秀菊，謝秀菊亦曾經該分局以違反社會秩序維護法第八十三條第一項處罰鍰
  六千元之事實，此有系爭廣告剪報影本、台北市政府警察局中山分局圓山所臨檢紀
  錄表影本及台北市政府警察局中山分局社會秩序維護法案件處分書影本附原處分卷
  可稽。查系爭廣告其中「護膚」部分，字面解釋雖係表示護膚專業，但現今社會客
  觀之觀念上足以暗示有性交易之管道，且該廣告之編排以明顯之字體標示「可約」
  二字，並以微小字體註以「點」，附加電話以廣招徠，其為提供色情交易媒介之
  廣告，依常理判斷不難窺知，況亦確有人以該電話聯絡而與應召女子謝秀菊發生猥
  褻行為，亦徵該廣告具有足以引誘、媒介或其他促使人為性交易之訊息。原告為大
  眾傳播媒體，受理是項廣告，未加審查逕予刊登該廣告，即與兒童及少年性交易防
  制條例第三十三條第一項規定要件符合。又報紙廣告之效果無遠弗屆，系爭廣告之
  流傳對象自含括兒童及少年，甚且或為助長兒童及少年從事性交易之管道，原告主
  張其不應依兒童及少年性交易防制條例第三十三條規定處罰，並無可採。從而被告
  據以科處原告罰鍰五萬元，揆之首開規定，並無違誤。訴願決定，予以維持，亦無
  不合，原告起訴請求撤銷，為無理由，應予駁回。
四據上論結，本件原告之訴為無理由，依行政訴訟法第二百十八條、第九十八條第三
  項前段、民事訴訟法第三百八十五條第一項前段，判決如主文。
中      華      民      國     九十     年      十      月      四      日
                    臺 北 高 等 行 政 法 院  第 二 庭
                                審 判 長 法  官    王立杰
                                         法  官    陳雅香
                                         法  官    黃本仁
右為正本係照原本作成。
如不服本判決，應於送達後二十日內，向本院提出上訴狀並表明上訴理由，如於本判
決宣示後送達前提起上訴者，應於判決送達後二十日內補提上訴理由書（須按他造人
數附繕本）。
中      華      民      國     九十     年      十      月      五      日
                                         書記官    姚國華


司法院資訊處製作；財團法人民間司法改革基金會備份。
